臺灣高等法院刑事判決
110年度上易字第1019號
上  訴  人  
即  被  告  莊博祥


上列上訴人因竊盜案件，不服臺灣臺北地方法院109年度易字第1
110號，中華民國110年3月25日第一審判決（起訴案號：臺灣臺
北地方檢察署109年度調偵字第1937號），提起上訴，本院判決
如下：
    主  文
上訴駁回。
    事  實
一、莊博祥之母與阮潔媚為位於臺北市○○區○○街00號11樓之同樓
    層住戶，莊博祥於民國108年12月24日中午12時58分許，由
    該棟大樓11樓南側樓梯走出，欲回其母位於上址11樓之29住
    處，行經阮潔媚位於上址11樓之14住宅時，見阮潔媚外出房
    門未上鎖，竟意圖為自己不法之所有，基於竊盜之犯意，侵
    入阮潔媚之住宅內，徒手竊取如附表所示總價值約新臺幣（
    下同）14萬8,000元之財物，並置入其在屋內隨手取得之「N
    ina精品服飾店」黑底白邊大型提袋內，得手後旋即離去。
    嗣阮潔媚發覺其住處遭竊而報警處理，經警調閱監視器畫面
    ，始查悉上情。
二、案經阮潔媚訴由臺北市政府警察局中山分局報告臺灣臺北地
    方檢察署檢察官偵查起訴
    理  由
一、證據能力：
㈠、按被告以外之人於審判外之陳述，雖不符前4條之規定，而經
    當事人於審判程序同意作為證據，法院審酌該言詞陳述或書
    面作成時之情況，認為適當者，亦得為證據；當事人、代理
    人或辯護人於法院調查證據時，知有第159條第1項不的為證
    據之情形，而未於言詞辯論終結前聲明異議者，視為有前項
    之同意，刑事訴訟訴法第159條之5定有明文。本判決所引用
    其他審判外之言詞或書面陳述，經本院於審判期日提示，並
    告以要旨後，檢察官、上訴人即被告莊博祥未於言詞辯論終
    結前，就證據能力部分有所異議，本院復查無該等證據有違
    背法定程序取得或顯不可信之情狀，依刑事訴訟法第159條
    之5第2項之規定，有證據能力。
㈡、至本件認定事實所引用之非供述證據，與本案具有關連性，
    且無證據證明係公務員違背法定程式所取得，依刑事訴訟法
    第158條之4反面解釋，當有證據能力，且於本院審理時，提
    示並告以要旨，使檢察官、被告充分表示意見，被告於訴訟
    上之防禦權已受保障，自得為證據使用。
二、訊據被告固坦承有於108年12月24日中午12時58分許出現在
    臺北市○○區○○街00號11樓，且當日中午該大樓11樓、12樓及
    1樓監視器畫面中之人為其本人等情，惟矢口否認有何竊盜
    犯行，辯稱：我母親住○○市○○區○○街00號11樓之29，我也有
    住在那裡，我的住處比較靠近大樓北側，告訴人阮潔媚住處
    在彎角處的中間，當天我有行經告訴人住家門口，是因為客
    人要我去按摩，做按摩的工具都在頂樓13樓那邊，我去13樓
    頂樓拿工具，提袋是我原本就放在13樓那邊的，是我的，我
    上去拿工具下來後，回家換衣服出門，告訴人住處的門經常
    沒有關就出去，我並沒有到告訴人住處行竊等語。經查：
㈠、本件被告之母親與告訴人係臺北市○○區○○街00號11樓之同樓
    層住戶，該大樓南、北側各設有樓梯暨電梯，被告母親住處
    靠近該大樓北側電梯暨樓梯，告訴人住處則是位在中段略偏
    近南側電梯暨樓梯，而被告有其母親住處鑰匙，亦有居住在
    其母住處等情，此據被告供陳在卷（見本院卷第151頁），
    並有案發現場地圖在卷可佐（見109偵6428卷第25頁）。而
    告訴人之上開住處，在108年12月24日中午12時許告訴人離
    開住處起至同日晚上20時45分許止之期間，確遭人侵入竊取
    其所有如附表所示之財物時一節，業據證人即告訴人於警詢
    及偵查中證稱：我於108年12月24日12時許離開住處，離家
    時有將門關上，在同日20時45分許返家，發現外面的鐵門是
    打開的，進入屋內才發現有如附表所示之物品失竊，我發現
    後在21時打電話報案，警方鑑識小組有到場採證等語（見10
    9偵6428卷第9至13頁，109調偵1937卷第17頁正反面），並
    有告訴人所繪房屋內部構造圖、臺北市政府警察局中山分局
    中山派出所偵辦案件現場照片資料表、受理各類案件紀錄表
    、受理刑事案件報案三聯單附卷足憑（見109偵6428卷第15
    頁、第59至63頁、第69至71頁）。上揭事實，堪以認定。
㈡、被告有於108年12月24日上午12時58分許，自告訴人住宅大樓
    11樓南側樓梯走出，行經告訴人住宅，侵入告訴人住宅竊取
    如附表所示之財物一節，有下列證據足以證明：
  ⒈告訴人發現住宅遭人侵入竊取財物後，旋即報警，經警調閱
    案發當日告訴人住家大樓監視器錄影過濾後，發現告訴人於
    108年12月24日上午11時58分許出門離開住家後，被告於同
    日上午12時58分許，自該大樓11樓南側樓梯空手走出，沿告
    訴人住宅所在之廊道行走，走至11樓北側樓梯其母住處前，
    復折返往告訴人住宅所在之廊道，於同日下午13時4分許再
    次出現11樓南側樓梯口時，手中已提有一大型提袋，並不斷
    在大樓繞行等情，此據證人即承辦員警黃建堯於偵查中證述
    ：告訴人於108年12月24日晚上20時45分許，返家發現住家
    遭竊、報警，是我和另一位同事受理，我把告訴人住家大樓
    監視器翻錄約10多支，最後過濾11、12、1樓、電梯有用的
    畫面，我們看過監視器並截圖，監視器時間比正確時間快5
    分鐘，時間以我截圖下方時間為主，發現告訴人是上午11時
    58分許許出門，被告是12時59分許從南側樓梯空手走出返回
    自己11樓之29的住家，監視器有看到被告返回住家門口，但
    又走到告訴人家方向，13時4分，看到被告手提告訴人住家
    的提袋裝著告訴人失竊的財物，由11樓上12樓逃生梯，再由
    12樓穿越大樓，由其他通道離開，該大樓呈半三角形，有4
    樓梯及電梯，逃生通道很多，被告在13時12分回到1樓管理
    員櫃檯，將物品放置在管理員櫃檯處，回11樓住家，加穿外
    套、布鞋，去12樓樓梯間取自己側背包後，搭電梯下樓到1
    樓取走物品等語（見109偵6428卷第115至117頁），並有證
    人提出之職務報告書、監視器錄影光碟暨翻拍照片附卷可稽
    （見同上偵卷第27至57頁、第119至121頁，本院卷第42-1、
    42-3頁）。而被告亦坦認卷附監視器錄影翻拍照片中，頭戴
    深色帽、身穿深色短袖上衣、腳穿白色拖鞋之男子為其本人
    一情（見同上偵卷第117頁），是上開事實，亦堪認定。
　2.又經本院勘驗卷附監視器錄影光碟結果，被告於108年12月2
    4日12時58分許由南側樓梯至該棟大樓11樓，走到其住處門
    前並未進入，隨即折返往告訴人住處方向行走，當時被告並
    未手持任何物品；同日13時4分，從告訴人住處方向走往南
    側樓梯離開，此時被告右手持一提袋由11樓南側樓梯往12樓
    方向移動；於同日13時7分許，12樓南側電梯口之監視器，
    拍攝到被告手提一深藍色紙袋（袋上印有白色圖樣）；於13
    時12分至1樓管理員處，將提袋放置在管理員櫃檯處，復返
    回11樓住處，加穿外套、更換步鞋，再至12樓樓梯間取側背
    包，搭乘電梯下樓，取走置放在管理員櫃檯之提袋後離開大
    樓等情，有本院勘驗筆錄暨截圖在卷可稽（見本院卷第51至
    61頁），核與證人黃建堯前開證述情節大致相符，足認被告
    走向告訴人住處方向時係空手，而由告訴人住處方向返回南
    側樓梯時，其已持提袋甚明。且被告於案發當時所持之提袋
    ，經告訴人檢視案發當時監視器翻拍照片後，確為告訴人購
    物後所取得之提袋，此據證人即告訴人於警詢、偵查中證述
    ：監視器截圖編號4-9有拍到被告拿我家的袋子，袋子是我
    在臺北市○○區○○街00號「Nina精品服飾店」購買服飾時，店
    家提供給我的，是塑膠材質，外觀是黑底白邊、兩側有「Ni
    na」的字樣等語（見109偵6428卷卷第131至133頁，109調偵
    1937卷第17至18頁）。參以，被告亦自承：於案發當有行經
    告訴人住處等語（見本院卷第85頁、第151頁），足認被告
    確係侵入告訴人住處，竊取如附表所示之物，並置入屋內隨
    手取得之前揭購物袋之人甚明。
㈢、被告雖辯稱：監視器拍到我手持的大型提袋，是我從13樓裝
    自己工具拿下來等語。然依該大樓11樓南、北側電梯暨樓梯
    口監視器畫面顯示，被告於108年12月24日上午12時58分許
    ，自該大樓11樓南側樓梯空手走出，沿告訴人住宅所在之廊
    道行走，走至11樓北側樓梯其母住處前，復折返往告訴人住
    宅所在之廊道，於同日下午13時4分許再次出現11樓南側樓
    梯口時，手中已提有一大型提袋等情，業如前述。而同時段
    11、12樓南、北側電梯暨樓梯口監視器，均未攝得被告由13
    樓持大型提袋往後折返回11樓之畫面，已難認11、12樓南、
    北側電梯暨樓梯口處之監視器，於案發當時攝得被告所持之
    提袋，係被告自13樓取得，其前開置辯，顯非可採。至於被
    告雖於原審審理時提出告訴人住宅大門照片3張（見原審卷
    第73至77頁），顯示告訴人住處之門並未關好，然前揭照片
    拍攝時間不詳，無從遽以認定案發當天係告訴人未將住處大
    門關閉。況縱告訴人經常未將住處之門妥善關閉，亦不等同
    告訴人同意或默示他人可恣意進入其私人住宅，是尚難據此
    為對被告有利之認定。
㈣、另告訴人住宅遭竊後，警方獲報至告訴人前開住宅進行勘察
    採證，並在告訴人屋內針線盒外側表面採集3枚指紋，分別
    予以編號1、2、3，其中編號2指紋，因紋線模糊不清、特徵
    點不足無法比對，其餘編號1、3經送內政部刑事警察局以指
    紋特徵點比對法、指紋電腦比對法鑑驗結果，編號1指紋，
    與該局檔存被告指紋及資料庫比對，未發現相符；編號3指
    紋，因紋線欠清晰、紋線重疊、特徵點不足，無法比對，有
    臺北市政府警局中山分局刑案勘報告暨勘察採證同意書、刑
    事案件證物採驗紀錄表、內政部警政署刑事警察局110年9月
    27日刑紋字第1108005286號鑑定書、刑案現場照片在卷可佐
    （見本院卷第113至140頁），固可認本件告訴人住宅遭竊後
    ，並未在住宅內採得被告指紋。惟查，本件依案發當時告訴
    人住宅大樓監視器影像畫面、證人證述情節，已足認被告確
    有於上揭時、地，侵入告訴人住宅行竊，業如前述，是縱令
    被告行竊過程，未於案發現場留有指紋，亦無從據為有利被
    告認定之依憑。　　
㈤、綜上各節，被告前揭辯解，無非卸責之詞，不足採信，本案
    事證明確，被告犯行洵堪認定，應予依法論科。
三、論罪科刑：
㈠、核被告所為，係犯刑法第321條第1項第1款之侵入住宅竊盜罪
    。起訴意旨認被告係犯刑法第320條第1項之竊盜罪，惟業經
    檢察官於原審審理時，當庭變更起訴法條為刑法第321條第1
    項第1款之侵入住宅竊盜罪（見原審卷第65頁），此部分既
    經檢察官於原審審理時當庭變更起訴法條，已足保障被告之
    防禦權，本院復已依刑事訴訟法第95條第1款告知所犯係原
    審判決所認之罪名，自無庸變更起訴法條，併此敘明。
㈡、累犯加重之說明：
　　被告前因竊盜案件，經臺灣臺北地方法院以107年度審簡字
    第787號判處有期徒刑3月，緩刑2年確定，復經同院以108年
    度撤緩字第1號裁定撤銷緩刑宣告確定，於108年5月22日因
    徒刑易科罰金執行完畢出監等情，有本院被告前案紀錄表在
    卷可憑，其受有期徒刑之執行完畢後，5年以內故意再犯本
    案有期徒刑以上之罪，為累犯，依司法院釋字第775 號解釋
    意旨，為避免發生加重本刑致生行為人所受的刑罰超過其所
    應負擔罪責之情形，法院就該個案應依前開解釋意旨，裁量
    是否加重最低本刑。審酌被告前開案件與本案均為竊盜案件
    ，是兩者犯罪類型及罪質類同，被告於前案執行完畢後7個
    月餘即再犯本案，顯見被告主觀上欠缺對法律之尊重，且對
    刑罰反應力薄弱，爰依刑法第47條第1項規定，就被告本案
    所犯之罪，裁量加重其最低本刑。
四、沒收說明
　　按犯罪所得，屬於犯罪行為人者，沒收之。前2項之沒收，
    於全部或一部不能沒收或不宜執行沒收時，追徵其價額，刑
    法第38條之1第1項、第3項定有明文。經查，未扣案如附表
    所示之物，係屬被告之犯罪所得，雖未扣案，仍應依前揭規
    定宣告沒收，且於全部或一部不能沒收或不宜執行沒收時，
    追徵其價額。
五、駁回上訴之理由
㈠、原審詳予審理後，認被告犯行事證明確，依刑法第321條第1
    項第1款、第47條第1項之規定，並審酌被告不思以己力換取
    財物，圖謀不勞而獲，竟起意竊取他人財物，顯乏尊重他人
    財產權之觀念，行為實有不該，且犯後否認犯行，態度非佳
    ，兼衡其犯罪動機、目的、手段及所生損害，暨其自述國中
    畢業之智識程度、職業為按摩師、家庭經濟狀況小康之生活
    狀況等一切情狀，量處有期徒刑10月，並就被告竊盜所得如
    附表所載之財物，依刑法第38條之1第1項、第3項規定，予
    以宣告沒收及追徵價額，經核原審認事用法並無違誤；且於
    該罪法定刑6月以上5年以上有期徒刑，得併科50萬元以下之
    罰金之刑整體觀之，量刑亦適當。
㈡、被告提起上訴，執以：並未偷告訴人家裡的東西，未曾指紋
    比對鑑定，就認定被告犯罪，管理處多人可證明告訴人多次
    未曾關門，引人犯罪，原審以過往前科紀錄，認定被告態度
    非佳，加重處罰，判決不當云云。本院查：
　⒈本件被告確有於上揭時、地，侵入告訴人住宅，竊取告訴人
    所有如附表所載之物一節，業經本院認定如前，被告執詞否
    認犯罪，洵無足採。又經本院將警方於本件刑事現場勘察採
    驗所得指紋送請鑑定結果，現場所採集之指紋固與被告指紋
    不符，然本件依案發當時告訴人住宅大樓監視器影像畫面、
    證人證述之情節，已足認被告確係本件告訴人住宅竊盜之行
    為人，縱令被告行竊過程，未於案發現場留有指紋，亦無從
    據為有利被告認定之依憑。被告仍執前詞，指摘原審判決不
    當一節，要無足採。
　⒉被告指述：告訴人經常未關門，引人犯罪云云，然告訴人住
    處大門是否經常未妥善關閉，要與本件被告是否成立竊盜犯
    行無關，且縱令本件案發當時告訴人住處大門確有未關妥之
    情事，亦不等同告訴人同意或默示被告可恣意進入其私人住
    宅，擅自拿取財物，是尚難據此為對被告有利之認定。
　⒊按受徒刑之執行完畢，或一部之執行而赦免後，5年以內故意
    再犯有期徒刑上之罪者，為累犯，加重本刑至二分之一，刑
    法第47條第1項定有明文。又累犯不分情節，基於累犯者有
    其特別惡性及對刑罰反應力薄弱等立法理由，一律加重最低
    本刑，於不符合刑法第59條所定要件之情形下，致生行為人
    所受之刑罰超過其所應負擔罪責之個案，其人身自由因此遭
    受過苛之侵害部分，對人民受憲法第8 條保障之人身自由所
    為限制，不符憲法罪刑相當原則，牴觸憲法第23條比例原則
    。於此範圍內，有關機關應自本解釋公布之日起2 年內，依
    本解釋意旨修正之。於修正前，為避免發生上述罪刑不相當
    之情形，法院就該個案應依本解釋意旨，裁量是否加重最低
    本刑（司法院大法官釋字第775 號解釋文參照）。本件被告
    有如前述刑事前案紀錄，甫於108年5月22日因徒刑易科罰金
    執行完畢出監等情，業如前述，其受有期徒刑之執行完畢後
    ，5年以內故意再犯本案有期徒刑以上之罪，為累犯。審酌
    被告本件竊盜犯行距其前案徒刑執行完畢僅相隔7月，足認
    其並未因前案徒刑之執行，而知所戒慎行止，且本件犯行與
    前案罪質相同，益見被告對刑罰反應力薄弱，又其以侵入住
    宅方式竊取他人財物，對於社會治安、告訴人居住及財產安
    全構成重大威脅，具有特別惡性，自應依刑法第47條第1項
    規定，裁量加重其最低本刑。原審援引刑法第47條第1項規
    定，裁量加重其最低本刑，並無違誤，被告提起上訴，指摘
    不當云云，為無理由。　　　
㈢、綜上所述，本件被告執詞指摘原審判決認事用法違誤、不當
    而提起上訴，為無理由，應予駁回。　　　
據上論斷，應依刑事訴訟法第368條，判決如主文。
本案經檢察官徐名駒提起公訴，檢察官羅建勛到庭執行職務。
中　　華　　民　　國　　110 　年　　10　　月　　12　　日
                  刑事第十九庭  審判長法　官  曾淑華
                                      法　官  許文章
                                      法　官  李殷君
以上正本證明與原本無異。
不得上訴。
                                      書記官  周彧亘
中　　華　　民　　國　　110 　年　　10　　月　　13　　日
附錄：本案論罪科刑法條全文
中華民國刑法第321條
犯前條第1項、第2項之罪而有下列情形之一者，處6月以上5年以
下有期徒刑，得併科50萬元以下罰金：
一、侵入住宅或有人居住之建築物、船艦或隱匿其內而犯之。
二、毀越門窗、牆垣或其他安全設備而犯之。
三、攜帶兇器而犯之。
四、結夥三人以上而犯之。
五、乘火災、水災或其他災害之際而犯之。
六、在車站、港埠、航空站或其他供水、陸、空公眾運輸之舟、
    車、航空機內而犯之。
前項之未遂犯罰之。
附表：
編號 竊得物品 價值（元） 備註 1 黃金項鍊1條 50,000 重量不詳 2 結婚對錶2支 12,000  3 黃金結婚對戒2只 10,000 重量不詳 4 黃金耳環3對 20,000 重量不詳 5 白色玉鐲1只 18,000  6 千手觀音玉石項鍊1條 5,000  7 鑲鑽黃金戒指1只 5,000 重量不詳 8 ARMANI手錶1支 5,000  9 不詳廠牌手錶1支 10,000  10 仿LV手錶1支 10,000  11 東南亞各國錢幣少許  無法確定價值 12 深棕色雕花木箱1個 3,000  合計  148,000